【裁判字號】    90,上訴,2757
【裁判日期】    901120
【裁判案由】    毒品危害防制條例
【裁判全文】
臺灣高等法院刑事判決                            九十年度上訴字第二七五七號
    上  訴  人  臺灣板橋地方法院檢察署檢察官
    被      告  戊○○
    指定辯護人  本院甲○
右上訴人因被告毒品危害防制條例案件，不服臺灣板橋地方法院九十年度訴字第六二
二號，中華民國九十年六月二十八日第一審判決（起訴案號：臺灣板橋地方法院檢察
署九十年度偵字第二二八六號），提起上訴，本院判決如左：
    主  文
原判決關於戊○○部分撤銷。
戊○○販賣第二級毒品，處有期徒刑柒年貳月，因販賣第二級毒品所得新台幣伍仟元
沒收之，如全部或一部不能沒收時，以其財產抵償之。
    事  實
一、戊○○於民國九十年一月十三日二十一時許，在台北縣蘆洲市○○街一○一巷十
    二號三樓，因其同居男友丙○○（涉嫌販賣第二級毒品部分業經檢察官為不起訴
    處分）所開設立公司無法發放薪水以及其家中欠錢花用，竟意圖販賣得利，將其
    與丙○○共同持有買受之價格低於新台幣（以下同）五千元之安非他命四公克，
    以五千元之價格，販賣與丁○○，供丁○○施用。嗣警方於九十年一月十四日二
    十一時三十分許，在上開地點丙○○之房間內扣得第二級毒品安非他命七包（合
    計淨重四二點四公克）、吸食器二組、酒精燈一組、電子秤一組，在丁○○之房
    間內扣得吸食器一組、安非他命二包（淨重四點二公克），而查獲上情。
二、案經台北縣警察局蘆洲分局報請台灣板橋地方法院檢察署偵查起訴。
    理  由
一、訊之被告（即上訴人）戊○○矢口否認有右開犯行，辯稱：伊於右開時間並不認
    識丁○○，沒有因為缺錢而販賣安非他命給丁○○，扣案之證物亦非其所有，因
    為警察說伊無前科，警察如何說，伊就說好，伊係照警察所寫之筆錄講，伊因為
    其男友丙○○之感情，才答應承認販賣，丙○○與丁○○等人亦於警車內講好聯
    合咬伊，又因伊在警局已經承認販賣，因此在檢察官訊問時亦照講云云。惟查，
    被告於九十年一月十五日警方訊問時坦承：「販賣（安非他命）給丁○○是前幾
    天的事，實際日期已忘記，以伍仟元肆公克販售」等語（偵查卷第七頁正面），
    於檢察官訊問時亦供承：「（警訊所言）實在‧‧‧有（販賣安非他命給丁○○
    ）‧‧‧（販賣）地點在蘆洲市」等語（偵查卷第四八頁反面），核與證人丁○○於警訊時供稱：「於九十年一月十三日二十一時許，在蘆洲市○○路一○一巷
    一二號三樓內，以新台幣伍仟元，向戊○○購買安非他命」等語（參偵查卷第十
    六頁正面），於檢察官偵查中供稱：「大約是九十年一月十二日或十三日，反正
    就是這二天，我跟她買五千元，在查獲地‧‧‧（向戊○○）買五千元，地點在
    被查獲處」等語（參偵查卷第三十一頁正面、第四十一頁反面）之情節相符，參
    諸證人丙○○於警訊時證稱：「戊○○因我近來公司發不出薪水而她家裡又需要
    用錢，所以自行將安非他命取出販賣，但我沒有轉賣給她，僅提供她吸食」等語
    （參偵查卷第四頁正面），另核諸警方確於在台北縣蘆洲市○○街一○一巷十二
    號三樓丙○○之房間內扣得第二級毒品安非他命七包、吸食器二組、酒精燈一組
    、電子秤一組，在丁○○之房間內扣得吸食器一組、安非他命二包，而上開安非
    他命經送內政部警政署刑事警察局鑑驗結果，該安非他命七包總毛重四二點九八
    公克，總淨重四０點七七公克，驗餘總重四０點五八公克，該安非他命二包，總
    毛重四點四０公克，總淨重三點七八公克，驗餘總重三點七二公克，均檢出二級
    毒品甲基安非他命成份，有該局九十年六月十三日刑鑑字第七三二四三號鑑驗通
    知書在卷可按（參原審卷第一○六頁），堪認被告上開警訊及於檢察官訊問時之
    自白為事實，而堪以採信，被告於原審及本院訊問時雖翻異前供，要係卸責之詞
    ，不足採信，其犯行堪以認定，應依法論科。
二、查安非他命係第二級毒品，毒品危害防制條例第二條定有明文，而安非他命屬於
    貴重物品，販賣安非他命行為又屬重罪，若無利可圖被告必不願干冒重罪之風險
    為之，參諸被告販賣與丁○○安非他命係因為丙○○所開設立公司無法發放薪水
    以及被告家中欠錢花用等情，已如前述，故被告雖未供出買入安非他命之價格，
    惟依上開說明，其以五千元之價格販賣予丁○○安非他命四公克，衡情應有低買
    高賣之情形，其有營利之意圖甚為明顯，核被告所為係犯該條例第四條第二項販
    賣第二級毒品罪。其販賣前持有毒品之低度行為為販賣毒品之高度行為而吸收，
    不另論罪。原審未予詳查，就上開部分遽為被告無罪之判決，自有未洽，檢察官
    執以指摘原判決不當，為有理由，應由本院予以撤銷改判。爰審酌被告之品行、
    智識程度、犯罪所生危險以及如事實欄所載之犯罪目的暨犯罪後之態度一切情狀
    ，量處如主文第二項所示之刑示懲。另被告因販賣第二級毒品即安非他命所得五
    千元應予沒收之，如全部或一部不能沒收時，以其財產抵償之。至警方在丙○○
    房間內查扣之上開第二級毒品安非他命七包、吸食器二組、酒精燈一組、電子秤
    一組，以及在丁○○之房間內扣得吸食器一組、安非他命二包，既非被告所有，
    爰不另在本案中諭知宣告沒收，附此敘明。
三、公訴意旨另以：被告戊○○基於販賣第二級毒品安非他命之概括犯意，自民國八
    十九年五月間起，迄九十年一月十二日止，在臺北縣蘆洲市○○路一○一巷一二
    號三樓，以新臺幣數百元至幾千元不等之價格販賣安非他命予乙○○、蕭東賢及
    丁○○等人（交易時間、價格如附表所示），並扣得如事實欄所示之證物，因認
    被告戊○○另涉犯毒品危害防制條例第四條第二項販賣第二級毒品罪嫌云云。
四、按犯罪事實應依證據認定之，無證據不得推定其犯罪事實，刑事訴訟法第一百五
    十四條定有明文，而認定犯罪事實所憑之證據，須適於為被告犯罪事實之證明者
    ，始得採為斷罪資料；被告之自白，雖為證據之一種，但依刑事訴訟法第一百五
    十六條第一項規定，被告之自白，須非出於強暴、脅迫、利誘、詐欺、違法押
    或其他不正之方法，且與事實相符者，始得為證據；又依同條第二項規定，被告
    之自白，不得作為有罪判決之唯一證據，仍應調查其他必要之證據，以察其是否
    與事實相符，其立法目的，乃欲以補強證據擔保自白之真實性，亦即以補強證據
    之存在，藉之限制自白在證據上之價值，防止偏重自白，發生誤判之危險；以被
    告之自白，作為其自己犯罪之證明時，尚有此危險；以之作為其他共犯之罪證時
    ，不特在採證上具有自白虛偽性之同樣危險，且共犯者之自白，難免有嫁禍他人
    而為虛偽供述之虞，則利用共犯者之自白，為其他共犯之罪證時，其證據價值如
    何，按諸自由心證主義之原則，固屬法院自由判斷之範圍，但共同被告不利於己
    之陳述，雖得採為其他共同被告犯罪之證據，惟此項不利之陳述，須無瑕疵可指
    ，且就其他方面調查，又與事實相符者，始得採為其他共同被告犯罪事實之認定
    ；若不為調查，而專憑此項供述，即為其他共同被告犯罪事實之認定，顯與刑事
    訴訟法第一百五十六條第二項之規定有違；因之，現行刑事訴訟法下，被告之自
    白，或共同被告不利於己之陳述，其證明力並非可任由法院依自由心證主義之原
    則，自由判斷，而受相當之限制，帶有證據法定主義之色彩，即尚須另有其他必
    要之補強證據，來補足其自白之證明力，始得採為斷罪資料；犯毒品危害防制條
    例第十條各項之罪，供出毒品來源，因而破獲者，得減輕其刑，該條例第十七條
    定有明文，則施用或販賣毒品之人，如供出毒品之來源因而破獲者，既得邀減輕
    其刑之寬典，為擔保其所為不利於其他共同被告之陳述（即毒品來自其他共同被
    告之陳述）之真實性，尤應有足以令人確信其陳述為真實之補強證據，始能據以
    為論罪之依據，最高法院八十七年度臺上字第二五八○號及八十七年度臺上字第
    二一二三號等判決亦宣示相同意旨，可供參考。
五、經查，本件公訴人認被告涉有前開犯嫌，無非以被告於警訊及偵查中均坦承不諱
    ，及證人乙○○、蕭東賢及丁○○等人不利於被告之指證，以及扣案之右開證物
    為其主要論據。訊據被告堅決否認於右開時地有何販賣安非他命犯行，辯稱：當
    初丙○○與丁○○為警查獲時即已講好由伊承擔，伊因感情因素始答應之，而於
    警訊中照著筆錄唸，又伊以為在警訊中承認，在偵查中亦要照講，始於偵查中為
    相同之自白，實則，伊僅係為人扛罪，並未販賣安非他命，證人乙○○、蕭東賢
    、丁○○之證述均非實在等語。
六、惟查：（一）、被告於警訊中係謂：「（丙○○）沒有轉賣（安非他命）給我，
    是我自行拿出去販賣的，安非他命是他放置於房內一起共用的。」「（我）第一
    次販賣是今年一月初販賣，售予何人已忘記」，而就前揭扣案物屬何人所有，其
    稱：「我不瞭解」（以上見偵查卷第六頁反面及第七頁），是被告於警訊中雖供
    認自九十年一月初起販賣安非他命多次，但依該警訊筆錄之記載其能記憶之販賣
    對象只有丁○○（指被告於警訊時自白曾於十三日販賣與丁○○之自白，十三日
    之販賣部分業經認定屬實）（參上開警訊筆錄），供販賣之安非他命來源則為自
    行取自丙○○供用者，然與被告同時遭查獲而接受警訊調查之乙○○、蕭東賢、
    丁○○三人，其中乙○○、蕭東賢於警訊中均明確指證所吸食之安非他命是向丙○○購買（見偵查卷第九頁及第十三頁），僅有丁○○一人供證曾向被告戊○○
    購買安非他命，而其供證向戊○○購買安非他命之時間，乃自八十九年十月間起
    至九十年一月十二日止（十三日購買部分已經認定屬實，如前所述），購買之次
    數達十餘次（見偵查卷第十六頁），不僅與戊○○前開自九十年一月初開始販賣
    安非他命之自白不符，亦與丁○○自己其後於偵查中所供之向戊○○購買安非他
    命之次數為三次或二次不符，被告亦未承認販賣予丁○○之價格為二千元，是無
    從據此認定被告之上開警訊筆錄自白屬實；此外，被告之自白倘若無訛，則其既
    能對連續販賣安非他命之犯行供認無隱，豈需對扣案物之歸屬為無益之匿飾，從
    而其既謂不瞭解前揭扣案物為何人所有，即難以前揭扣案物作為其自白右開罪嫌
    之佐證，況且扣案在丙○○房間內查扣之安非他命七小包、吸食器二組、酒精燈
    一組、電子秤一組等物品，共同被告丙○○於警訊、偵查及本院訊問時均供承為
    其所有（見偵查卷第三頁反面、第三十二頁反面及本院九十年五月十四日訊問筆
    錄），核與共同被告乙○○於警訊及本院審理時之供證（見偵查卷第八頁反面及
    本院九十年六月四日審判筆錄）悉相符合，應可採信，尤無從執扣案物資為認定
    被告戊○○此部份販賣毒品之論據至明；（二）、證人蕭東賢於偵查中雖供證稱
    ：「（安非他命向誰買的﹖）戊○○」、「（向他買幾次﹖）三次，最早一次是
    八十九年十月，最後一次是八十九年十二月間，每次都買一千元」（見偵查卷第
    四十一頁反面），然顯與其於警訊中前後二度指稱向丙○○購買安非他命之供證
    齟齬（見偵查卷第十三頁及第十四頁反面），又另案共同被告乙○○於警局初訊
    中猶詳細供證：「我所吸食之安非他命是向丙○○購買的，每次以二百元買得一
    次吸食量，在臺北縣蘆洲市○○街一○一巷十二號三樓購買，販賣安非他命給我
    之人，就是警方所帶回之丙○○無誤。」（見偵查卷第九頁），於警局複訊時再
    度確認初訊時之供證正確（見偵查卷第十頁），於警局第三度接受調查時復供述
    ：「我共向丙○○購買二次安非他命，第一次在八十九年五月十八日，第二次於
    九十年一月十四日，均在臺北縣蘆洲市○○街一○一巷十二號三樓家中購買，每
    次以二百元買得一次的吸食量。」（見偵查卷第十一頁反面），於偵查中改稱：
    「（問，安非他命向誰買的﹖）戊○○」「（問，買幾次﹖）二次，第一次是八
    十九年五月份，第二次是九十年一月份，都在蘆洲市查獲地點，每次買二百元。
    」（見偵查卷第四十一頁反面至第四十二頁），於原審訊問時又稱：「（問，有
    無向戊○○買安非他命﹖）之前我不認識她，我是被抓那天才知道她的名字，之
    前不曾碰面，我有二次，每次出二百元給丙○○補貼他們買安非他命的錢，錢是
    給丙○○，我是跟丙○○他們一起買安非他命。」（見本院九十年五月十四日訊
    問筆錄），足見共同被告乙○○關於購買安非他命之供證前後扞格，且於警訊及
    本院訊問時均將提供安非他命之對象指向共同被告丙○○，核與丙○○於本院訊
    問時所供：「（問，被告乙○○吸食安非他命何來﹖）從我這裡來的。」（見本
    院九十年五月十四日訊問筆錄）相符，參以證人丁○○、蕭東賢、共同被告乙○○三人不利於被告戊○○之供證，皆有反覆不一之瑕疵可指，而渠等對此瑕疵，
    均未做合理解釋或交代，公訴人亦未加以詢明或舉證以供調查，益徵證人丁○○
    、蕭東賢及共同被告乙○○於偵查中為右開向被告戊○○購買安非他命之供證殊
    屬可議，難以遽予信實，不能率爾資為不利於被告戊○○事實認定之論據；（三
    ）、探究被告曾於警、偵訊中自白販賣安非他命之緣由，被告稱：「（問，為何
    於偵查中承認販賣安非他命？）我以為到了檢察官那裡還是應該要照著警訊筆錄
    的內容講，所以就承認販賣安非他命。」「（問，為何於警訊中承認販賣安非他
    命？）警訊筆錄記載的是我所述，但我敘述的並不實在。」「（問，警訊中有無
    遭到不當的對待？）沒有。」「（問，既沒有受到不當的對待，為何作不實的陳
    述？）因為愛情，我是為了幫愛人丙○○脫罪，所以才自己擔下來，現在我必須
    為我自己的孩子著想，如果因為這樣的罪名入獄，我就沒有辦法再接近小孩，所
    以我不想再為丙○○掩飾」，當庭與被告戊○○對質之共同被告丙○○親聞上開
    陳述後，則坦言：「（問，對於被告戊○○剛剛所言有何意見？）她所言實在，
    她所吸的安非他命都是來自於我這裡，但她沒有在賣。」（以上均見本院九十年
    六月四日訊問筆錄），以之對照證人丁○○、蕭東賢及共同被告乙○○前開供證
    出入之情形，參諸前述扣案可供販賣生財之物資即安非他命七小包及計量器具即
    電子秤皆屬共同被告丙○○所有等情，而此扣案安非他命七小包經送鑑驗結果，
    總毛重四十二點九八公克、總淨重四十點七七公克，確屬安非他命無訛，已如前
    述，其數量及價值非微，亦顯逾單純供丙○○自己施用所需，俱證被告戊○○辯
    稱於警、偵訊中關於不利於己之販賣安非他命自白，係為掩飾男友丙○○涉嫌販
    賣安非他命所作出之虛偽供述，尚堪採信，公訴人捨蕭東賢、乙○○不利於共同
    被告丙○○之指證，將共同被告丙○○涉嫌販賣第二級毒品罪嫌部分處分不起訴
    （見偵查卷內之不起訴處分書），反依被告戊○○、共同被告乙○○及證人蕭東
    賢與丁○○等皆非無瑕疵可指之供證，於無其他積極證據足資補強、擔保戊○○
    確有販賣安非他命行為之情況下，以販賣二級毒品罪名起訴被告戊○○，與事實
    即有未合。綜之，公訴人指訴被告戊○○販賣安非他命所憑事證，非無合理性之
    懷疑，顯未達於通常一般人均不至於有所懷疑，堪予確信其已臻真實之程度，被
    告所辯，應可採信。自屬不能證明被告此部分犯罪，惟公訴人認此部份與前開論
    罪部分具有連續犯之裁判上一罪關係，爰不另為無罪之諭知，附此敘明。
據上論斷，應依刑事訴訟法第三百六十九條第一項前段、第三百六十四條、第二百九
十九條第一項前段、毒品危害防制條例第四條第二項、第十九條第一項，判決如主文
。
本案經檢察官劉斐玲到庭執行職務。
中      華      民      國    九十    年     十一     月       二十     日
                              臺灣高等法院刑事第十五庭
                                  審判長法  官  房  阿  生
                                        法  官  雷  元  結
                                        法  官  鄧  振  球
右正本證明與原本無異。
如不服本判決應於收受送達後十日內向本院提出上訴書狀，其未敘述上訴之理由者並
得於提起上訴後十日內向本院補提理由書（均須按他造當事人之人數附繕本）。
                                        書記官  洪  秋  帆
中      華      民      國    九十      年    十一    月      二十二    日
※附表※
┌──┬───┬─────────┬──────────┬───────┐
│編號│買受人│時              間│地                點│價          格│
│    │      │                  │                    │              │
├──┼───┼─────────┼──────────┼───────┤
│一  │丁○○│九十年一月十二日  │臺北縣蘆洲市○○路一│二千元        │
│    │      │                  │０一巷一二號三樓    │              │
├──┼───┼─────────┼──────────┼───────┤
│二  │蕭東賢│八十九年十月間至同│同右                │每次均為一千元│
│    │      │年十二月間共三次  │                    │              │
├──┼───┼─────────┼──────────┼───────┤
│三  │乙○○│八十九年五月間    │同右                │每次均為二百元│
│    │      │九十年一月間      │                    │              │
└──┴───┴─────────┴──────────┴───────┘
附錄：本案論罪科刑法條全文
毒品危害防制條例第四條第二項
製造、運輸、販賣第二級毒品者，處無期徒刑或七年以上有期徒刑，得併科新台幣七
百萬元以下罰金。


司法院資訊處製作；財團法人民間司法改革基金會備份。
